【裁判字號】    95,易,801
【裁判日期】    950905
【裁判案由】    傷害
【裁判全文】
臺灣高雄地方法院刑事判決               95年度易字第801號
公  訴  人  臺灣高雄地方法院檢察署檢察官
被      告  乙○
            甲○○
            丙○○
上列被告因傷害案件，經檢察官提起公訴（95年度偵字第7796號）
，本院判決如下︰
    主  文
乙○共同傷害人之身體，處拘役伍拾日，如易科罰金，以佰元
（即新臺幣玖佰元）折算壹日。
甲○○共同傷害人之身體，處有期徒刑參月，如易科罰金，以參
佰元（即新臺幣玖佰元）折算壹日。
丙○○共同連續傷害人之身體，累犯，處有期徒刑陸月，如易科
罰金，以參佰元（即新臺幣玖佰元）折算壹日。
    事  實
一、乙○（大陸地區人士）與甲○○係夫妻，甲○○為N9卡拉OK
    之公關經理。丙○○係公關小姐，前於民國94年間因傷害案
    件，經台灣高雄地方法院以94年度易字第851 號判決判處有
    期徒刑5 月確定，並於94年11月21日易科罰金執行完畢。
二、95年1 月1 日凌晨3 時40分許，在高雄市○○區○○路106
    號1 樓N9卡拉OK店內，該店于姓股東與其妻即該店會計郭靜
    芳在廚房內爭吵不休，丙○○在一旁勸架，其見乙○在旁不
    僅不幫忙勸架，反而要求郭靜芳前往櫃檯為客人結帳，即心
    生不滿，與乙○口角爭執，店內小姐見狀旋即勸開二人，並
    將乙○帶往包廂休息，詎丙○○竟基於傷害之故意，自後尾
    隨乙○進入包廂，並出手拉扯肖艷之頭髮、動手掌摑打肖艷
    之頭、臉部，乙○亦基於傷害之故意，以手拉扯丙○○之頭
    髮，並徒手揮打丙○○之頭部，其二人進而互相扭打在地。
    迨甲○○進入包廂後，見乙○與丙○○均倒臥在包廂地板上
    相互抓扯對方之頭髮，即基於與乙○共同傷害之故意，自丙
    ○○身後出手擊打丙○○之背部，並強拉丙○○之左手，嗣
    由包廂內旁觀之他人迅將甲○○、丙○○、肖艷三人拉開，
    並將丙○○請出包廂，詎丙○○仍心有不甘，而在包廂外趁
    乙○步出包廂之際，以酒杯丟擲乙○，並擊中乙○之口、臉
    部位，旋即搭乘真實年籍姓名不詳，綽號「義雄」之男性友
    人（以下簡稱綽號義雄之男子）所駕之車離去。乙○於前開
    衝突中受有牙齒5 處部分斷裂、上唇1 處撕裂傷、左臉頰2
    處紅腫之傷害；丙○○則於前開衝突中受有頭部皮下血腫、
    臉部、頸部擦傷、左手及背部瘀血之傷害。惟丙○○於離開
    N9卡拉OK後，因不滿甲○○在包廂內，自背後向其襲擊，乃
    欲對甲○○施行報復，嗣於同日凌晨4 時許，3 次以其所使
    用，門號為0000000000號行動電話撥打0000000000行動電話
    號碼致電甲○○，要求甲○○前往高雄市○○路與同盟路口
    談判，惟甲○○因乙○甫遭丙○○攻擊，致牙齒斷裂流血，
    亟需就醫，而告知丙○○待其與乙○前往高雄市立聯合醫院
    美術館院區（前身為高雄市立婦幼醫院，址設：高雄市鼓山
    區○○○路976 號）就診後再談等語，丙○○聞言竟承前開
    傷害之概括犯意，夥同綽號義雄等數名真實姓名年籍不詳之
    成年男子，基於共同傷害之犯意聯絡，於同日清晨4 時30分
    許，共同駕車前往高雄市立聯合醫院美術館院區附近，由該
    綽號義雄之男子與其他三名姓名年籍不詳之成年男子下車後
    ，進入該醫院一樓急診室內，在急診室門口共同圍毆甲○○
    ，致甲○○受有臉部4 處瘀擦傷3 ×1 公分、1 ×1 公分、
    4 ×1 公分、1 ×1 公分、頸部、軀幹與四肢多處挫擦傷（
    即耳後瘀傷2. 5公分、四肢及背部瘀傷5 ×5 公分、8 ×5
    公分、7 ×5 公分、8 ×3 公分、7 ×6 公分）等傷害。
二、案經乙○、甲○○、丙○○訴由高雄市政府警察局鼓山分局
    報告臺灣高雄地方法院檢察檢察官偵查起訴。
    理  由
壹、證據能力部分：
一、本件卷附高雄市立聯合醫院就乙○、甲○○、丙○○之傷勢
    所出具之診斷證明書各1 紙，均係被告以外之人於審判外之
    書面陳述，當事人於法院調查證據時知有刑事訴訟法第159
    條第1 項之情形，而同意於審判中引為證據（見本院卷第33
    頁），經本院審酌上開診斷證明書均係醫護人員本於其所受
    之專業訓練，經觀察乙○、甲○○、丙○○所受傷勢後，依
    觀察所得而為記載，認為適當，依刑事訴訟法第159 條之5
    第1 項規定，得為證據。
二、本件卷附中華電信（行動電話）資料查詢表（見偵卷第24頁
    ），乃中華電信股份有限公司依其基地台通訊設備收發行動
    電話通訊電波之時間、地點所為紀錄，係從事業務之人於通
    常業務過程中所製作之紀錄文書，依刑事訴訟法第159 條之
    4 第2 款規定，得為證據。
貳、實體部分：
一、訊據被告乙○、甲○○、丙○○就其三人於95年1 月1 日凌
    晨3 時40分許在N9卡拉OK店內曾有肢體衝突之事實固不諱言
    ，惟乙○辯稱：伊係為保護自己免於遭受丙○○毆打，始出
    手推擋丙○○，伊所為乃正當防衛云云；甲○○則辯稱：伊
    因見丙○○拉扯其妻肖艷之頭髮，並將乙○壓在地上打，伊
    始動手將丙○○拉開，伊未毆打丙○○云云；丙○○則辯稱
    ：係乙○先拉伊頭髮，伊始與乙○互推對方，伊並未以酒杯
    丟擲乙○，伊於案發當日稍晚固曾以手機質問甲○○毆打伊
    之理由，然伊並未夥同男友前往醫院毆打甲○○云云（以上
    均見本院卷第73頁）。
二、經查：
  (一)被告丙○○於95年1 月1 日凌晨3 時40分許，在N9卡拉OK店
    之包廂內出手拉扯乙○之頭髮，進而掌摑乙○之臉部，並與
    乙○相互扭打，嗣再於包廂外以酒杯丟擲乙○之口、臉部，
    致乙○因此受有牙齒5 處部分斷裂、上唇1 處撕裂傷、左臉
    頰2 處紅腫之傷害之事實，業據證人即被害人乙○於本院審
    理中證稱：當時在包廂內丙○○抓伊頭髮、打伊之臉部、頭
    部（即打耳光），…復將伊按倒在地上，…又在包廂外拿酒
    杯砸伊…等語（見本院卷第81頁、第82頁、第83頁），證人
    甲○○則證稱：（案發時）丙○○、乙○先在廚房發生口角
    …，待伊進入包廂就看到丙○○拉著乙○的頭髮，兩人都趴
    在地上…等語（見本院卷第77頁），其二人所述受傷情節核
    與高雄市立聯合醫院診斷證明書記載：乙○受有牙齒5 處部
    分斷裂、上唇1 處撕裂傷及左臉頰2 處紅腫等傷勢相符（見
    警卷第21頁），應屬可採。又被害人乙○指稱：伊根本不認
    識丙○○，…當時是別人將伊拉進包廂裡，叫伊躲著，係被
    告丙○○衝進包廂毆打伊等情，亦與被告丙○○坦認：（案
    發前）伊見老闆（即于姓股東）與老闆娘（即會計郭靜芳）
    在吵架，伊去勸老闆娘，…當時乙○站在老闆娘身旁，又不
    幫忙勸架，伊即要乙○離開，…（當時）大家都有喝酒，伊
    與乙○口角，並與乙○互推對方等情大致相合（見本院卷第
    74頁、第75頁、第73頁），故案發當日係被告丙○○先挑起
    伊與乙○間之口角爭端之事實，應可確認。又被告丙○○雖
    辯稱：伊與乙○口角爭執中，係被告乙○先出手拉伊頭髮云
    云（見本院卷第73頁），惟被告乙○既與丙○○素不相識，
    又非挑起爭執之人，即無先行出手毆打丙○○之理，況證人
    即被告丙○○嗣於本院審理中復證稱：（當時）伊與乙○、
    甲○○三人有肢體衝突，但伊已不記得是誰打誰，但互相都
    有打等語（見本院卷第75頁），益見被告丙○○就案發當日
    究係何人先出手打人乙節已不復記憶，故其前開辯解，乃卸
    責之詞，尚非可採。
  (二)被告乙○於95年1 月1 日凌晨3 時40分許，在N9卡拉OK店之
    包廂內，於遭丙○○出手拉扯頭髮並掌摑臉部後，亦出手拉
    扯丙○○之頭髮、以手揮擊丙○○之臉部，與丙○○相互扭
    打倒臥在地，嗣甲○○見狀，即自丙○○身後出手擊打丙○
    ○之背部，並強拉丙○○之左手，致丙○○因此受有頭部皮
    下血腫、臉部、頸部擦傷、左手及背部瘀血之傷害之事實，
    業據證人即被害人丙○○證稱：當天在N9卡拉OK店內乙○與
    甲○○打伊，…乙○打伊頭部，甲○○打伊背部，…乙○有
    拉伊頭髮等語（見本院卷第74頁、第75頁），證人即被告乙
    ○亦證稱：伊於包廂內有拉丙○○之頭髮等語（見本院卷第
    82頁），證人即被告甲○○則證稱：…伊進入包廂內…第一
    反應是拉開丙○○的手，…丙○○一直抓著（乙○的頭髮）
    不放，伊硬將丙○○的手扳開…等語（見本院卷第78頁），
    並有高雄市立聯合醫院診斷證明書1 紙在卷足憑（見警卷第
    23頁），經核丙○○所受頭部皮下血腫之傷害乃其遭被告乙
    ○用力拉扯頭髮所致，其所受左手及背部瘀傷則為被告甲○
    ○徒手擊打其背部、手部所生，雖被告乙○否認有何徒手毆
    打丙○○頭部之行為，被告甲○○亦否認有何徒手擊打丙○
    ○背部之行為，然倘被告乙○僅與丙○○互相拉扯對方之頭
    髮，則丙○○之臉部、頸部當不致受傷，而被告甲○○於前
    揭時、地確有徒手打傷丙○○之背部，亦據被害人丙○○指
    述甚明，故被告乙○、甲○○之前開辯解顯與事實不符，而
    不可採，堪認被告乙○、甲○○確於前揭時、地對丙○○共
    同施行上開傷害行為無誤。被告乙○另辯稱：斯時伊因遭丙
    ○○攻擊，始用手推擋丙○○，伊所為係正當防衛云云（見
    本院卷第73頁）。惟按正當防衛係對於現在不正之侵害防衛
    自己或他人之權利者而言，當事人發生口角互毆彼此成傷，
    不能證明他方先行侵害，自不得主張正當防衛；再彼此互毆
    ，必以一方初無傷人之行為，因排除對方不法之侵害而加以
    還擊，始得以正當防衛論，無從分別何方為不法侵害之互毆
    行為，不得主張防衛權，最高法院17年上字第686 號、30年
    上字第1040號分別著有判例足資參照。又衡之一般社會經驗
    法則，互毆係屬多數動作構成單純一罪而互為攻擊之傷害行
    為，縱令一方先行出手，而還擊一方在客觀上苟非單純僅對
    於現在不法之侵害為必要排除之反擊行為，因其本即有傷害
    之犯意存在，則對其互為攻擊之還手反擊行為，自無主張防
    衛權之餘地亦有最高法院84年度台非字第208 號判決意旨可
    參。觀諸本件被告乙○遭丙○○拉扯頭髮之際，包廂旁尚有
    他人在場拉開雙方勸架，業據證人甲○○證述甚明（見本院
    卷第78頁），是以被告乙○自無須再對丙○○施以拉扯頭髮
    、徒手揮打頭部等攻擊行為，故被告乙○之反擊行為已非僅
    出於排除對方不法侵害之防衛意思，而係以加害對方之目的
    為之，被告乙○所為前開辯解，亦無可採。
  (三)被告丙○○於95年1 月1 日清晨4 時許，夥同綽號義雄等數
    名真實姓名年籍不詳之成年男子，在高雄市立聯合醫院美術
    館院區之急診室門口，由綽號義雄之男子與其他三名真實姓
    名年籍不詳之成年男子下車進入急診室內圍毆甲○○，致甲
    ○○受有臉部4 處瘀擦傷3 ×1 公分、1 ×1 公分、4 ×1
    公分、1 ×1 公分、頸部、軀幹與四肢多處挫擦傷（即耳後
    瘀傷2.5 公分、四肢及背部瘀傷5 ×5 公分、8 ×5 公分、
    7 ×5 公分、8 ×3 公分、7 ×6 公分）等傷害之事實，業
    據證人即被害人甲○○證稱：…伊送乙○前往婦幼醫院（即
    高雄市立聯合醫院美術館院區）途中，丙○○連續打了3 通
    電話給伊，要伊到中華路與同盟路口與其談判，伊在電話中
    告訴丙○○，伊要送乙○去醫院，改日再談，…伊在醫院急
    診室裡面被4 個人打，乙○進去就醫，伊在急診室門口抽菸
    ，伊看到丙○○等人開著兩部車過來，…丙○○在車上，丙
    ○○之男友（即綽號義雄之成年男子）有下車，…後來經急
    診室的駐衛警報警，對方才停手等語（見本院卷第79頁、第
    80頁），乙○亦證稱：伊在醫院診間就診，聽到有人在打甲
    ○○…等語（見本院卷第82頁），再佐以急診室大門內外監
    視器於95年1 月1 日清晨4 時32分許攝得之畫面顯示，被害
    人甲○○站在急診室大門內講行動電話之際，有兩名成年男
    子進入急診室，旋即動手毆打甲○○，嗣又有兩名成年男子
    進入急診室內共同毆打甲○○等情明確，復有卷附急診室大
    門內外監視錄影畫面11幀足憑（見警卷第25頁），而甲○○
    因遭上開姓名年籍不詳之男子圍毆，致受有臉部4 處瘀擦傷
    3 ×1 公分、1 ×1 公分、4 ×1 公分、1 ×1 公分、頸部
    、軀幹與四肢多處挫擦傷（即耳後瘀傷2. 5公分、四肢及背
    部瘀傷5 ×5 公分、8 ×5 公分、7 ×5 公分、8 ×3 公分
    、7 ×6 公分）等傷害，亦有高雄市立聯合醫院診斷證明書
    1 紙在卷可稽（見警卷第22頁），是被害人甲○○之指述核
    與事實相符，應屬信實。惟被告丙○○否認有何偕綽號義雄
    等數名姓名年籍不詳之成年男子前往醫院毆打甲○○之犯行
    ，並辯稱：伊自N9卡拉OK店離開後，即由綽號義雄之男性友
    人載送伊返回住處，綽號義雄之男性友人載伊回家後旋即離
    開云云（見本院卷第76頁）。但查，丙○○於95年1 月1 日
    凌晨4 時13分許、4 時14分許、4 時16分許、4 時21分許、
    4 時22分許、4 時23分許、4 時24分許確曾以其所使用，門
    號為0000000000號行動電話數次發話予甲○○所使用之0000
    000000號行動電話，有中華電信（行動電話）資料查詢表1
    件在卷可按（見偵卷第26頁），故被害人甲○○證稱：被告
    丙○○曾於95年1 月1 日4 時許多次撥打伊之手機，要求伊
    前往中華路與同盟路口談判乙節，尚屬非虛；況丙○○所持
    門號0000000000號行動電話，於95年1 月1 日清晨4 時7 分
    許起至同日4 時41分許止之發話基地台位置均位於高雄市鼓
    山區2109號12樓樓頂，亦據中華電信（行動電話）資料查詢
    表臚列甚明（見偵卷第26頁、第27頁），足見甲○○於95年
    1 月1 日清晨4 時30分許在高雄市立聯合醫院美術館院區急
    診室遭人毆打時，被告丙○○之所在位置就在該醫院所在地
    點高雄市鼓山區○○○路976 號附近之事實已可確認。故被
    告丙○○辯稱：斯時伊已返回住處，不在現場云云，顯與事
    實有違，而不可採。又綽號義雄之男子先於95年1 月1 日凌
    晨3 時40分許被告丙○○與甲○○、乙○等人發生肢體衝突
    後，搭載丙○○離開現場，嗣又與丙○○前往醫院急診室，
    偕其餘三名姓名年籍不詳之成年男子圍毆甲○○，可認綽號
    義雄之成年男子係因知悉丙○○與甲○○、乙○二人間之糾
    紛，始糾集其餘三名姓名年籍不詳之成年男子前往醫院教訓
    甲○○，渠等與被告丙○○間確有犯意聯絡與行為分擔，應
    堪是認。
  (四)綜上，本件事證已臻明確，被告乙○、甲○○、丙○○等人
    之犯行洵堪認定。
三、核被告乙○、甲○○、丙○○所為，均犯刑法第277 條第1
    項之傷害罪。
  (一)按行為後法律有變更者，適用行為時之法律。但行為後之法
    律有利於行為人者，適用最有利於行為人之法律，刑法第2
    條第1 項定有明文。
  1.就主刑刑度變更部分：
    被告乙○、甲○○、丙○○所犯刑法第277 條第1 項傷害罪
    之主刑為3 年以下有期徒刑、拘役或銀元一千元以下罰金。
    本件被告三人犯罪時（即95年1 月1 日）之刑法就罰金刑之
    規定，依修正前刑法第33條第5 款規定，罰金刑應處銀元一
    元以上，並應依修正前罰金罰鍰提高標準條例第1 條規定，
    就其原定數額得提高為2 倍至10倍，但法律已依一定比率規
    定罰金或罰鍰之數額或倍數者，依其規定。惟94年1 月7 日
    修正公布、95年7 月1 日施行之刑法第33條第5 款則規定：
    「罰金：新臺幣一千元以上，以百元計算之」，而95年6 月
    14日修正公布之刑法施行法第1-1 條第2 項規定：「94年1
    月7 日刑法修正時，刑法分則編未修正之條文定有罰金者，
    自94年1 月7 日刑法修正施行後，就其所定數額提高為30倍
    ，但72年6 月26日至94年1 月7 日新增或修正之條文，就其
    所定數額提高為3 倍」，比較修正前後之罰金刑輕重，該罰
    金刑之最低刑度於修法後已有加重，故以95年7 月1 日修正
    公布施行前之規定較有利於被告，應依刑法第2 條第1 項前
    段規定，適用行為時之法律，亦即適用修正前之刑法第277
    條第1 項規定科刑。
  2.就共同正犯條文變更部分：
    本件被告乙○與甲○○共同傷害被告丙○○部分及被告丙○
    ○與綽號義雄及數名真實姓名年籍不詳成年男子就前開共同
    傷害甲○○之犯行，各有犯意聯絡及行為分擔，均為共同正
    犯。被告丙○○行為後，於95年7 月1 日施行之修正後刑法
    第28條固將原條文之「實施」，修正為「實行」，惟本件被
    告丙○○與前開綽號義雄及數名真實姓名年籍不詳之成年男
    子所實施之傷害犯行，無論依修法前或修法後之文字以觀，
    均合於法定共同正犯之要件，對被告丙○○而言均無有利或
    不利之情形，故應依刑法第2 條第1 項前段規定，逕適用修
    正前之刑法第28條規定，論以共同正犯。
  3.就連續犯條文變更部分：
    被告丙○○於95年1 月1 日凌晨3 時40分許、清晨4 時許先
    後傷害乙○、甲○○之二行為，其時間緊接，所犯罪名相同
    ，顯係出於概括犯意為之，為連續犯（至於被告丙○○於95
    年1 月1 日凌晨3 時40分許在N9卡拉OK店包廂內、外接連傷
    害肖艷之行為，係於同一時、地，利用同一機會緊接實行傷
    害行為，乃實質上之一行為，係屬接續犯，附此敘明）。惟
    被告行為後，刑法第56條連續犯之規定業於94年1 月7 日修
    正公布刪除，並於95年7 月1 日施行，則被告之犯行，因行
    為後新法業已刪除連續犯之規定，此刪除雖非犯罪構成要件
    之變更，但顯已影響行為人刑罰之法律效果，自屬法律有變
    更，依新法第2 條第1 項規定，比較新、舊法結果，仍應適
    用較有利於被告之行為時法律即舊法論以連續犯，並加重其
    刑，有最高法院95年第8 次刑事庭會議決議可資參照。是本
    件就被告丙○○之前揭犯行，仍應依修正前之刑法第56條規
    定論以情節較重之共同連續傷害罪。
  4.就累犯條文變更部分：
    被告丙○○前於94年間因傷害案件，經本院以94年度易字第
    851 號判決判處有期徒刑5 月確定，並於94年11月21日易科
    罰金執行完畢之事實，有臺灣高等法院被告前案紀錄表1 件
    在卷可稽（見本院卷第11頁），其於5 年內再故意犯本件有
    期徒刑以上之罪，不論依修正前之刑法第47條，或修正後之
    刑法第47條第1 項之規定，均構成累犯，對被告而言並無有
    利或不利之情形，自不生新舊法比較之問題，應逕依修正前
    之刑法第47條，論以累犯，並加重其刑。本件被告丙○○所
    為傷害犯行有二種以上之加重事由存在，應依刑法第70條規
    定，遞加之。
  5.就易科罰金折算標準變更部分：
    被告犯罪時之刑法第41條第1 項前段規定：「犯最重本刑為
    5 年以下有期徒刑以下之刑之罪，而受6個 月以下有期徒刑
    或拘役之宣告，因身體、教育、職業、家庭之關係或其他正
    當事由，執行顯有困難者，得以一元以上三元以下折算一日
    ，易科罰金。」，又受刑人行為時之易科罰金折算標準，依
    修正前罰金罰鍰提高標準條例第2 條前段規定（現已刪除）
    ，就其原定數額提高為100 倍折算1 日，則本件受刑人行為
    時之易科罰金折算標準，應以銀元三百元折算1 日，經折算
    為新臺幣後，應以新臺幣九百元折算為1 日。惟95年7 月1
    日施行之修正後刑法第41條第1 項前段則規定：「犯最重本
    刑為5 年以下有期徒刑以下之刑之罪，而受6 個月以下有期
    徒刑或拘役之宣告者，得以新臺幣一千元、二千元或三千元
    折算一日，易科罰金。」經比較修正前後之易科罰金折算標
    準，以95年7 月1 日修正公布施行前之規定，較有利於被告
    ，故應依刑法第2 條第1 項前段，適用修正前刑法第41條第
    1 項前段規定，定其易科罰金之折算標準。
  6.綜上所述，經整體比較新、舊法之適用結果，本件應依刑法
    第2 條第1 項前段規定，適用修正前之刑法（即舊法）論罪
    科刑。
  (二)爰審酌被告乙○、甲○○、丙○○僅因細故，短於思慮，即
    憑一時情緒衝動傷害他人之身體，其法紀觀念淡薄，其三人
    之行為均非可取，且其犯後均否認犯行，全無悔意，而被告
    甲○○不思理性勸解乙○、丙○○二人，竟恃其身為男性，
    體力優於被告丙○○，遽徒手毆打被告丙○○成傷；被告丙
    ○○前於94年間甫因傷害案件，經判處有期徒刑5 月確定，
    卻仍不知反省，再因口角細故毆打乙○成傷，事後又因報復
    心切，夥同數名姓名年籍不詳之成年男子圍毆甲○○，顯見
    其全無悔意，其行為不宜輕宥，復念及肖艷先遭丙○○無端
    攻擊，其所受傷勢最重等一切情狀，分別量處如主文所示之
    刑，並均諭知易科罰金之折算標準，以示懲儆。
據上論斷，應依刑事訴訟法第299 條第1 項前段，刑法第2 條第
1 項前段、修正前刑法（下同）第28條、第56條、第277 條第1
項、第47條，罰金罰提高標準條例第1 條前段、廢止前罰金罰鍰
提高標準條例第2條，判決如主文。
本案經檢察官靳隆坤到庭執行職務。
中    華    民    國    95    年    9     月    5     日
                  刑事第八庭  審判長法  官   李政庭
                                    法  官   李育信
                                    法  官   賴文姍
以上正本證明與原本無異。
如不服本判決，應於判決送達後10日內，向本院提出上訴狀。
中    華    民    國    95    年     9    月     5    日
                                    書記官   王高山
附錄本判決論罪之法條全文
刑法第277條條第1項
  傷害人之身體或健康者，處3 年以下有期徒刑、拘役或1000元
  以罰金。


司法院資訊處製作；財團法人民間司法改革基金會備份。
